臺灣臺中地方法院刑事判決　　　　　　　　　　　　九十一年度訴字第二四一五號
　　公　訴　人　臺灣臺中地方法院檢察署檢察官
　　被　　　告　乙○○
　　　　　　　　甲○○
右列被告因搶奪等案件，經檢察官提起公訴（九十一年度偵字第一八六四八號），本
院判決如左：
    主  文
乙○○共同意圖為自己不法之所有，而搶奪他人之動產，累犯，處有期徒刑壹年；扣
案之鑰匙壹支沒收。
甲○○共同意圖為自己不法之所有，而搶奪他人之動產，處有期徒刑拾月；扣案之鑰
匙壹支沒收。
    事  實
一、乙○○於民國八十九年間，曾因施用第二級毒品罪，經本院判處有期徒刑十月確
    定，並於九十年十月二十一日假釋期滿而執行完畢。猶不知悔改，復因缺錢花用
    而與甲○○基於意圖為自己不法所有之犯意聯絡，於九十一年九月二十二日十九
    時許，甲○○騎駛借來之機車後載乙○○，至台中縣大里市○○路三三四巷五號
    前，由乙○○以其所有之鑰匙一支，竊取陳蔡玉所有停在該處車牌ＫＤＱ－６８
    ８號之重型機車一部，得手後，甲○○將原騎乘之機車停在路旁，改騎該贓車後
    載乙○○前往台中縣太平市某處，準備竊取發電機，渠二人到太平市未發現發電
    機後，乃原車折返，於當日十九時三十分許，行經台中縣太平市○○路與新平路
    口時，見丁○○踽踽獨行，認有機可乘，遂另基於搶奪之犯意聯絡，而將機車騎
    近丁○○，由後座之乙○○趁丁○○不及防備之際，伸手強拉其所有之黑色皮包
    一個（內置有行動電話一支、身分證一張、提款卡三枚、金額新台幣〈下同〉七
    千元之支票一張、現金二千元），丁○○見狀乃奮力抓住皮包，甲○○轉頭瞧見
    後，立即加速前行，該皮包終因高速增強拉力而被乙○○搶走，丁○○於皮包脫
    離後跟著倒地，致受有頭部外傷合併腦震盪、下巴、雙膝、右手多處擦傷、上排
    兩顆門牙斷裂等傷害；乙○○、甲○○搶得皮包駛離現場後，目擊者蘇龍吉、鄭
    縊金見義勇為一路追趕，旋於當日十九時五十五分許，在台中縣大里市○○路三
    六巷二十號前逮獲乙○○，並報警處理扣得該皮包（內置物均在）及前揭竊取機
    車所用之鑰匙一支，而甲○○則趁隙逃逸，至當日二十一時許，方為警在伊台中
    縣大里市○○路○段一九一號住處查獲。
二、案經台中縣警察局霧峰分局報請臺灣臺中地方法院檢察署檢察官偵查起訴。
    理  由
一、右揭事實，業據被告乙○○、甲○○於警詢、檢察官偵訊中及本院審理時坦承不
    諱，核與被害人丁○○、陳蔡玉之子丙○○及證人蘇龍吉、鄭縊金所陳述之情節
    相符，並有贓物領據二紙、菩提醫院所出具內載丁○○受有前揭傷害之診斷證明
    書一份附卷可稽，及扣案之鑰匙一支足憑。本件事證明確，被告犯行應堪認定。
二、核被告二人所為，均係犯刑法第三百二十條第一項之竊盜罪、第三百二十五條第
    一項之搶奪罪。又被告二人對所犯二罪均有犯意聯絡及行為分擔，均為共同正
    犯，被告二人所犯二罪間，均有方法及結果之牽連犯關係，屬裁判上一罪，均
    應從一重之搶奪罪處斷；公訴人雖謂被告二人竊取機車，係為繼續行竊之用，非
    專為行搶之用，渠二人行搶顯係另行起意，而與竊取機車無牽連犯之關係，二罪
    應予分論併罰云云，惟牽連犯之成立，僅就通常一般觀念，足認為該行為係行為
    人本所違犯之罪的方法行為或結果行為，即可認定具有牽連關係，至於行為人主
    觀上是否具有牽連意思，則與二以上行為是否具有牽連關係無涉，換言之，行為
    人在主觀上出於牽連意思而為二以上之行為，此二以上之行為又具有方法或結果
    之關係者，固屬具有牽連關係，如行為人在主觀上不具牽連意思，客觀上卻足以
    認定二以上行為間具有方法或結果之關係者，亦屬具有牽連關係，今被告二人先
    竊取機車，再騎以行搶，在客觀上該二行為顯具有方法結果之關係甚明，自應以
    牽連犯論，被害人丁○○稱：「那天我走路以手按著皮包，被告乙○○坐機車
    後座，伸手硬拉我皮包，因我壓得很緊所以沒拉走，結果甲○○（騎車在前座）
    轉頭過來看，之後加速，乙○○拉我皮包的手沒放，所以我因機車加速皮包被拉
    走，我為了護皮包也跟著被拉走幾步，直到皮包脫離我的手之後我就摔倒受傷」
    ，被告二人稱：「我們沒有推她也沒有打她，她的傷可能是和我們拉扯時跌倒造
    成的」（參本院九十一年十一月五日審判筆錄），足徵丁○○之前揭傷害係因拉
    扯皮包時倒地所致；而按搶奪行為，本質上即內含暴力，有引發生命、身體危險
    之潛在可能，故刑法於第三百二十五條第二項規定搶奪因而致人於死或致重傷者
    加重處罰，至致輕傷則為搶奪行為所含括，不另論罪或加重處罰，今既無何證據
    顯示被告二人另有傷害丁○○之故意及行為，則丁○○之傷害結果應為搶奪罪所
    含括，是以公訴人認被告二人另犯傷害罪，則有未洽，乙○○於八十九年間，
    曾因施用第二級毒品罪，經本院判處有期徒刑十月確定，並於九十年十月二十一
    日假釋期滿而執行完畢，此有台灣高等法院被告全國前案紀錄表在卷可按，其受
    有期徒刑執行完畢後，五年以內再犯本件有期徒刑以上之罪，為累犯，依刑法第
    四十七條規定，應加重其刑。爰審酌被告二人犯後均坦認所為、態度良好，惟對
    社會治安影響至鉅、對丁○○所受之傷害尚未為任何賠償等一切情狀，分別量處
    如主文所示之刑。另扣案之鑰匙一支，係被告乙○○所有供竊取前揭機車所用之
    物，此經被告二人陳明在卷，依刑法第三十八條第一項第二款之規定，亦併予宣
    告沒收。
據上論斷，應依刑事訴訟法第二百九十九條第一項前段，刑法第二十八條、第三百二
十條第一項、第三百二十五條第一項、第五十五條、第四十七條、第三十八條第一項
第二款，罰金罰鍰提高標準條例第一條前段，判決如主文。
中      華  民      國    九十一    年     十一     月     十二     日
                                        法  官  李  秋  娟
右正本證明與原本無異。
如不服本判決，應於判決送達後十日內向本院提出上訴狀，上訴於臺灣高等法院臺中
分院( 須附繕本 )。
                                        書記官
中      華      民      國    九十一    年     十一     月     十二     日
附錄論罪科刑法條
刑法第三百二十條
意圖為自己或第三人不法之所有，而竊取他人之動產者，為竊盜罪，處五年以下有期
徒刑、拘役或五百元以下罰金。
意圖為自己或第三人不法之利益，而竊佔他人之不動產者，依前項之規定處斷。
前二項之未遂犯罰之。
刑法第三百二十五條
意圖為自己或第三人不法之所有，而搶奪他人之動產者，處六月以上五年以下有期徒
刑。
因而致人於死者，處無期徒刑或七年以上有期徒刑，致重傷者，處三年以上十年以下
有期徒刑。
第一項之未遂犯罰之。
